臺灣高等法院刑事判決　　　　　　　　96年度上訴字第1651號
上　訴　人
即　被　告　甲○○
選任辯護人　李清輝律師
　　　　　　余欽博律師
上列上訴人因毒品危害防制條例案件，不服臺灣士林地方法院95
年度訴字第780號，中華民國96年2月14日第一審判決（起訴案號
：臺灣士林地方法院檢察署95年度偵字第2774號），提起上訴，
本院判決如下：
    主  文
原判決撤銷。
甲○○連續販賣第一級毒品，累犯，處有期徒刑拾貳年，所得財
物新臺幣貳萬玖仟貳佰元沒收，如全部或一部不能沒收時，以其
財產抵償之。
    事  實
一、甲○○曾因賭博案件，經臺灣士林地方法院即原審法院以85
    年度易字第2397號判決，處有期徒刑2月，如易科罰金以銀
    元300元折算1日，緩刑2年確定，嗣又因違反肅清煙毒條例
    案件，經原審法院以86年度訴字第488號判決，處有期徒刑3
    年2月確定，賭博案件之緩刑宣告並經撤銷，另又曾因違反
    槍砲彈藥刀械管制條例案件，經原審法院以88年度易字第
    1248號判決，處有期徒刑3月，如易科罰金以銀元300元折算
    1 日確定，所宣告之刑執行至民國91年4月22日縮短刑期假
    釋出監，於92年7月8日縮刑期滿假釋未經撤銷，視為執行完
    畢。
二、詎其仍不知悔悟，明知海洛因係毒品危害防制條例所明定第
    一級毒品，不得販賣，竟意圖營利，基於販賣第一級毒品之
    概括犯意，分次向「廖雙池」販入海洛因，再於附表1、2、
    3、4所示之時間，由胡連生以公用電話、蘇水田以「000000
    00號」家用電話、陳錦堂以「0000 000000號」行動電話、
    林信宏以「0000000000號」行動電話，撥打甲○○所使用之
    「0000000000號」行動電話，告知欲購買一定金額之海洛因
    ，而甲○○即依如附表所示之約定交貨地點，將販入之第一
    級毒品海洛因於附表1、2、3、4所載時間賣出供胡連生、蘇
    水田、林信宏及陳錦堂施用，從中賺取差價，總計出賣毒品
    之所得為新臺幣29,200元（每次約定之價格均詳如附表1、2
    、3、4所載，但毒品之確實數量不詳）。嗣經警實施通訊監
    察獲悉，循線於94年11月26日23時許，在臺北縣汐止市○○
    路64號4樓查獲，並扣得海洛因注射針筒7支、海洛因殘渣袋
    1個（均另案經檢察官執行沒收處分而廢棄）。
三、案經臺北縣政府警察局汐止分局報告臺灣士林地方法院檢察
    署檢察官偵查起訴。
    理  由
壹、程序部分：
一、按被告以外之人於審判外之言詞或書面陳述，除法律有規定
    者外，不得作為證據；又被告以外之人於偵查中向檢察官所
    為之陳述，除顯有不可信之情況者外，得為證據，刑事訴訟
    法第159 條第1 項、第159 條之1 第2 項分別定有明文。查
    胡連生、蘇水田、林信宏及陳錦堂均屬被告以外之人，其4
    人於警詢及偵訊時所為之陳述，屬被告以外之人在審判外所
    為之陳述，其中警詢部分查無法律規定得為證據之例外情形
    ，依照前開法律規定，不得作為證據，其中偵訊部分，均向
    檢察官所為，且經具結，並無顯不可信之情況，依照前開法
    律規定，得為證據，先予敘明。
二、查通訊保障及監察法業於88年7 月14日制定公布，並於同年
    月16日生效，司法警察機關因偵辦刑事案件，為蒐集或調查
    證據，而有實施通訊監察之必要者，於偵查中應由檢察官依
    職權或聲請核發通訊監察書，載明應記載事項，始得為之，
    其有急迫之情形經檢察官口頭通知先予執行通訊監察者，亦
    應於24小時內補發通訊監察書，同法第5 條、第6 條、第11
    條分別定有明文。查本件起訴書所引被告使用「0000000000
    號」行動電話監聽譯文（見臺灣士林地方法院檢察署94年度
    偵字第12620號卷【以下簡稱偵12620號卷】第53~139頁），
    係依據臺灣士林地方法院檢察署94年10月13日94士檢法聲監
    續字第000145號通訊監察書，依法定程序執行通訊監察所取
    得之派生證據，有通訊監察書一份在卷可稽（見偵12620號
    卷第51頁），且被告於審理時，就原審法院所提示之上揭通
    訊監聽譯文令其辨認時，均不否認監聽譯文之內容為真正，
    則該監聽譯文自得為證據（最高法院95年度台上字第3128
    號判決意旨參照），併予敘明。
貳、實體認定部分：
一、訊據上訴人即被告甲○○，矢口否認有意圖營利販賣第一級
    毒品海洛因之犯行，在原審審時辯稱：「伊是與胡連生、蘇
    水田、林信宏及陳錦堂合夥去買毒品海洛因。」云云；在本
    院審理時辯稱：「伊沒有販賣毒品，陳錦堂、蘇水田並沒有
    說跟我購買的，我們是合資的。」等語；被告之辯護人在原
    審為被告辯護略稱：「被告係與胡連生、蘇水田、林信宏及
    陳錦堂一起出資買毒品，被告並未賺取差價。又縱認被告成
    立販賣第一級毒品罪，實務上對販賣所得金額不高者，普遍
    基於情輕法重之理由，爰引刑法第59條酌減其刑，本案被告
    販賣之金額充其量1、2萬元，故請求酌減，從輕量刑。」云
    云；在本院審理時為被告辯護稱：「販賣毒品者，其主觀上
    須有營利之意圖，且客觀上有販賣的行為，然本案被告自始
    至終抗辯乃與證人胡連生等人集資購買而非販賣，甚至胡連
    生等人於原審亦供稱與被告一起購買或供稱被告並未賺取利
    益，則被告是否出於營利之意圖而販賣第一級毒品，顯然仍
    值深究，若依原審判決論斷被告的犯罪事實為總共交易二十
    九次，交易金額總共僅為二萬九千二百元，數量約僅一公克
    多，依社會一般常理判斷顯與賺取差價、營利之意思相去甚
    遠，且依原審認定之每次交易金額少者五百元，多者為三千
    元，其金額均甚小，是否符合一般販賣第一級毒品之常情實
    值懷疑。倘被告有販賣第一級毒品，則當可獲利不少始為合
    理。然而，被告的財務卻十分惡劣。除積欠大眾銀行十萬元
    、華南銀行五萬元、富邦銀行五萬元外，女友張秋華甚至為
    了被告賣掉汐止市○○路的房子，並且另向彰化銀行貸款壹
    佰二十萬元及將其多年來積存的黃金十幾兩向公有當舖典當
    。如果被告真有販賣行為，其財務狀況會如此淒慘嗎？所以
    ，被告絕對沒有販賣第一級毒品的行為，縱然被告有集資購
    買後再將海洛因交付胡連生等人的行為，但如前所述，被告
    既非意在營利，充其量應只構成毒品危害防制條例第八條轉
    讓第一級毒品之犯罪，其餘詳如辯護意旨狀所載。」等詞。
二、本院查：
（一）證人胡連生於原審審理時具結證稱：「伊有打公用電話向
      被告購買海洛因，電話中說大罐的代表一千元，小罐代表
      五百元，伊密集打電話給甲○○是要問他有沒有毒品，後
      來也有跟他買，除了沒貨的時候，都可以買成，有直接向
      被告買，錢直接交給被告，被告直接把毒品給伊，買到之
      後有施用，知道是海洛因。」等語（見一審卷第52~53頁
      、第56頁、第57頁、第62頁）。另查：
  (1)、證人胡連生曾於附表１編號01之時間撥打被告行動電話，
      言明欲購買「大罐」的，被告於電話中亦明確表示「現在
      都大罐的」，雙方並約定交貨地點，且被告於電話中表示
      已抵達交貨地點（見偵12620號卷第55~56頁監聽譯文），
      再與胡連生前揭所述：除沒貨的時候，都可以買成等語相
      互勾稽，足認該次交易胡連生確有向被告購得海洛因。
  (2)、另胡連生於附表１編號02所載之時間以電話與被告聯絡表
      示要半罐，被告曾抱怨半罐不要催成這樣，嗣即相約在中
      山高速公路汐止交流道見面，被告又曾於同一時間，在電
      話中向「金龍」表示：「伊人不在郵局，在交流道。」等
      語（見偵12620號卷第112 ~114頁監聽譯文），足徵被告
      確曾依約前往交貨地點，被告前往交貨取款甚為明確。
  (3)、另胡連生於附表１編號03所載之時間（94年11月3日12時
      31分至12時51分期間），以電話與被告聯絡，表示自己在
      樟樹灣公車站，要拿小罐的，被告即答應前往，且胡連生
      又於同日13時41分電話告知被告再拿二罐小罐的（見偵12
      620號卷第126~127頁監聽譯文），由胡連生在對話中使用
      「再」字，應足認被告於附表１編號03之時間確實成功地
      將500元海洛因賣予胡連生。
  (4)、此外，胡連生亦於附表１編號04所載之時間，以電話詢問
      被告所在，並表示欲拿大罐的，經被告詢問胡連生是否現
      金交易，並表示其在學校後，胡連生隨即趕到（見偵1262
      0號卷第132頁監聽譯文），可見此次交易被告已成功交付
      取款。至於證人胡連生於原審審理時雖證稱：「忘記了」
      ，或稱：「沒有買」，或稱：「共三次」（見一審卷第55
      ~60頁），前後不一，不能輕信，且與前開證據不符，不
      能採為有利被告之證據。
（二）證人蘇水田於原審審理時證稱：「監聽譯文中伊向被告說
      小罐、大罐的，就是要去買海洛因供自己施用，大罐就是
      伊這邊有1,000元要買，小罐的就是500元，附表２編號01
      所載之時間，伊交2,000元予被告，被告再把2,000元之海
      洛因給伊，94年12月21日13時08分（附表2編號02所載時
      間）…同日21時25分（附表２編號03所載時間）因為心情
      不好，打電話給被告再買，伊有拿錢給被告。」等語（一
      審卷第63頁、第65頁、第66頁）。且蘇水田於附表２編號
      05所載之時間，在電話向被告表示要還錢（見偵12620 號
      卷第94頁監聽譯文），可見附表２編號04之交易成功，否
      則應不至於談及還錢之事。另於附表２編號06所載之時間
      ，在電話中與被告討論「相差（即欠款）多少？」，蘇水
      田提及只差早上一罐小罐的而已，亦足以佐證附表２編號
      05之交易，蘇水田確已取貨。再被告於附表２編號06~10
      所載之時間均有依約前往交貨之地點，而由蘇水田在電話
      中不乏語意急促，另多次打電話對被告三催四請之情節，
      可知蘇水田施用海洛因成癮，須用海洛因甚急，被告依約
      前往交貨地點，應已交付海洛因供蘇水田施用無訛。另蘇
      水田於94年11月2日7時26分在電話中欲向被告購買小罐的
      一罐，被告曾詢之：「你昨天不是拿去了？」（見偵1262
      0號卷第123頁監聽譯文），足證其94年11月1日晚上（附
      表２編號11所載時間），確有與蘇水田完成海洛因之交易
      。再被告在附表２編號12、13所載時間二次，明確向蘇水
      田表示要蘇水田到樟樹灣中油，伊把500元的放在第一支
      電線桿用紙包著等語（見偵12620號卷第134頁監聽譯文）
      ，亦可見被告已將海洛因放置在指定之處所，供蘇水田自
      行取用。
（三）證人林信宏於原審審理時證稱：「偵卷第12620號卷宗內
      之監聽譯文確實係伊與被告之通話內容，伊會打電話問被
      告說有沒有大罐的、小罐的，但不一定會拿到，拿到的東
      西，施打後知道是海洛因，至少有買到過二、三次。」等
      語（見一審卷第74頁、第76頁末、第79~81頁）。而林信
      宏於附表３編號01之時間，在電話中向被告表示要購買大
      罐的一罐，被告則表示其人在秀峰路那裡的OK便利商店，
      要求林信宏15分鐘後再過去，嗣林信宏於電話告知被告：
      「我到了」（見偵12620號卷第85頁監聽譯文）；另林信
      宏於附表３編號02之時間，在電話中向被告表示要購買小
      罐的一罐，經被告表示要林信宏到學校的巷子工地裡，林
      信宏則答稱其馬上到（見偵12620號卷第107頁監聽譯文）
      ；再林信宏於附表３編號03之時間，在電話中向被告表示
      要小罐的一罐，經被告要求林信宏到樟樹灣中油，林信宏
      亦隨即趕到（見偵12620號卷第132頁監聽譯文），被告於
      附表３編號01~03所載之時間均有依約出現在交貨地點，
      足證被告與林信宏間所約定之毒品交易均已順利交貨取款
      。
（四）證人陳錦堂於原審審理時坦承：「二張就是2千元，是要
      買毒品海洛因。」，並曾於附表４編號01~07、09所載時
      間，向被告拿到海洛因，並有交付將取得毒品所須之對價
      交付被告等語（見本院卷第99頁、第108~109頁）。而陳
      錦堂於94年10月23日16時53分（附表4編號08所載時間）
      在電話中向被告表示要購買2張，明天再算（見偵12620號
      卷第84頁監聽譯文），翌日即於12時21分在電話中向被告
      表示要再購買2張，昨天的順便給被告（見偵12620號卷第
      87 頁監聽譯文），足見陳錦堂與被告於前一日16時53分
      所談之交易，已成功交貨取款，其於本院審理時證稱：這
      次沒拿到云云（見本院卷第109頁），與上開證據不符，
      係不能據以為被告有利之認定。
（五）再證人胡連生、蘇水田、林信宏及陳錦堂均有施用第一級
      毒品海洛因之前案紀錄，此經前揭證人坦承不諱，並有原
      審法院95年度訴字第18號判決（見臺灣士林地法院檢察署
      95年度偵字第2774號卷【以下簡稱偵2774號卷】第99頁）
      、95年度毒聲字第4號裁定（見偵2774號卷第98頁）、95
      年訴字第99號判決查詢結果（見偵2774號卷第95~96頁）
      、94年度毒聲字第520號裁定（見偵2774號卷第97頁）附
      卷可查，渠等證稱自被告處取得之物為海洛因，應非誤認
      。又被告為警查獲時，復經扣得海洛因針筒7支及海洛因
      殘渣袋1個，此經被告於警詢時坦承不諱（見偵12620號卷
      第22頁），並有照片1張及臺北縣政府察局汐止分局扣押
      物品目錄表1份附卷可查（見偵12620號卷第48頁，第40頁
      ，原保管字號：95年保管字第000231號，業經臺灣士林地
      方法院檢察署檢察官沒收，見本院卷第86頁），亦足以佐
      證被告確曾持有海洛因之事實。查毒品一向為政府大力嚴
      格查緝之事，果無利得之意圖，豈有隨意向外人曝露毒品
      而冒有被檢警單位查獲風險之理？販賣毒品之刑罰甚重，
      惟毒品仍無法禁絕，其原因實乃販賣毒品存有巨額之利潤
      可圖，或因販賣者同時為施用者，可藉販賣毒品之便供應
      自己施用之高額開銷，故販賣毒品者，如非為巨額利潤或
      供應自己施用，必不冒此重刑之險，是以交易毒品者，實
      難無營利之意。本件由監聽譯文觀之，每日撥打被告行動
      電話表示要拿大、小罐海洛因者，足讓被告成日疲於奔走
      ，其有營利之事實，堪予認定。
（六）被告於原審審理時供稱：「藥頭是廖雙池」，核與本件監
      聽譯文本即以廖雙池為監聽對象，就相關電話而核發通訊
      監察書（見偵2774號卷第16頁、偵12620號卷第51頁），
      且監聽譯文中不時穿插被告與廖雙池對話內容，其中並提
      及「打車票」等販入海洛因之術語、聯絡交貨事宜，另亦
      提及交易之物品重量不符、品質較差等情事即明（見偵
      12620號卷第57頁、第68頁、第73~74頁、第77頁、第
      83~84頁、第88頁、第91頁、第103~104頁、第110頁、第
      122頁、第124頁、第13 0~131頁、第134頁），可見廖雙
      池確係被告販入海洛因之對象。
（七）綜上所述，本件被告意圖營利，販賣第一級毒品海洛因之
      事證明確，堪予認定。
三、被告雖以前揭情詞置辯，且證人胡連生於偵訊中證稱：伊與
    被告合資一起買海洛因，被告沒有賺錢云云（見偵2774號卷
    第65頁），證人蘇水田於偵查中具結證稱：伊在電話中所說
    的大罐、小罐是指茶葉云云，而證人林信宏、陳錦堂於偵查
    中均否認與甲○○認識云云。再證人胡連生、蘇水田、林信
    宏及陳錦堂則均於本院審理時證稱：都是與被告合資（或合
    夥）購買海洛因云云（見本院卷第58頁、第63頁、第74頁、
    第99頁），然查：
（一）證人蘇水田於偵訊中雖證稱：監聽譯文中之「大罐」、「
      小罐」指的是「茶葉」云云（見偵2774號卷第59頁），此
      非但與被告所供：「伊未曾賣過茶葉」（見偵2774號卷第
      65頁）相互齟齬，且證人蘇水田嗣於原審審理時坦白承認
      「大罐」、「小罐」係分別指1,000元之海洛因及500元之
      海洛因（詳如前述），足見其在偵查中之上開證述，顯然
      不實，自無足採。
（二）證人陳錦堂於偵查雖證稱：不認識被告，伊不知道000000
      0000號行動電話，是黑輪借伊的手機打電話。」云云（見
      偵27 74號卷第73頁），證人林信宏於偵查中經提示被告
      之照片供其辨認後，亦證稱：「不認識被告，也不知道00
      00000000號行動電話是誰的。」等詞（見偵2774號卷第76
      頁），而為被告有利之供證，惟渠等嗣於原審審理時，均
      坦承認識被告，且有撥打被告行動電話，足徵其二人在偵
      查中所言，亦屬虛偽證述，不能以之為被告有利之認定。
（三）證人胡連生於94年10月17日18時19分電話中向被告表示：
      伊只剩下500元，被告回稱：「剩500，你就先跟別人拿，
      這裡沒弄那個，人家放這裡沒弄那個，還沒自己弄，沒袋
      子怎麼弄。」等語（見偵12620號卷第60頁），二人對話
      語意中，明確透露胡連生欲以500元價格向被告換取海洛
      因之意思，更清楚顯現被告係向上游販商以「價格定量」
      之方式進貨再轉手販賣，而非合資購買，否則若屬合資，
      當歡迎集小以成大，豈有拒絕出資500元購買之理？且證
      人胡連生於原審審理時證稱：「伊不知道被告進貨之價格
      」等語（見一審卷第58頁），顯見證人胡連生實無法知悉
      其向被告拿取毒品之價格是否與被告之進價相同，其於偵
      查中證述被告沒有賺錢，顯然無據，是其前開有利被告之
      供證，顯然故意避重就輕，迴護被告相當明確，此部分證
      述，與事實難謂相符，被告辯稱合資購買，要難採信。
（四）證人蘇水田於94年10月30日11時許在電話中向被告表示要
      拿一罐小罐的，被告表示沒辦法，蘇水田乃詢問：「剛才
      不是還有好幾袋？」，被告則回稱：「三袋而已」等語（
      見偵12620號卷第109頁），蘇水田另於94年11月1日14 時
      31分午在電話中向被告表示要拿一罐小罐的，被告答稱：
      「伊現在在等電話，一點東西都沒有了。」等語（見偵12
      620號卷第120頁），其二人對話語意清楚顯示海洛因係由
      被告供應，且有庫存，與二人集資後再向他人購買情節迥
      然相異，難認係雙方合資購買。
（五）證人蘇水田證稱：其與被告合資購買的方式是伊打電話跟
      被告說伊要大罐或小罐，到現場時伊就拿一千元給被告，
      有時候被告會與藥頭聯絡，被告很快10分鐘就回來，回來
      的時候是一包，伊會帶小袋子去，被告就把一袋分成二袋
      。」云云（見一審卷第69頁）。惟其此部分證述，顯然與
      監聽譯文中顯示被告曾將蘇水田購買之海洛因直接放在樟
      樹灣加油站第一支電線桿下之情節不符（見偵12620號卷
      第134頁），況被告供稱：「合資後依合資之比例去分海
      洛因，用紙或袋子分，紙隨便拿就有，袋子有的是從藥頭
      那裡帶回來。」云云（見一審卷第73頁），與證人蘇水田
      前揭證稱：「袋子是伊帶去的」云云已有不符；另被告供
      稱：「伊沒有在蘇水田面前與藥頭聯絡過」云云（見一審
      卷第73頁），更與證人蘇水田證稱：「被告曾當場打電話
      給藥頭」云云不一致，足認證人蘇水田合資之證述與事實
      不符，被告辯稱係合資購買自屬卸責之詞，不能採信。
（六）被告供稱：「自己所稱的藥頭是廖雙池」，而由監聽譯文
      觀之，被告於94年10月23日13時48分至14時05分期間向廖
      雙池購入海洛因後，林信宏即於同日19時10分（附表３編
      號01所載之時間）打電話表示要大罐的拿一罐，被告表示
      15分鐘再過去後，直到同日19時29分，林信宏已抵達約定
      之地點，期間被告均並未曾與廖雙池聯絡，林信宏抵達後
      ，被告亦未曾與廖雙池聯絡，亦可佐證證人林信宏所證係
      與被告合資向藥頭購買一節係屬虛構，被告辯稱係與林信
      宏合資購買，自不足採。
（七）證人陳錦堂在電話中與被告對話，用語常見為「拿」甚至
      為「跟你拿」（見偵12620號卷第55、62、67、72、76、
      82、84、87頁），可以判斷其毒品交易類型是屬於一對一
      類型，其談話中無一提及合資購買之情節。證人陳錦堂證
      稱其與被告合資購買與其客觀上之用語不符，應係為迴護
      被告而為虛構。
（八）被告於偵查中辯稱：伊不認識林信宏、陳錦堂云云（見偵
      27 74號卷第70頁），至原審準備程序中猶辯稱：不認識
      林信宏及陳錦堂（見本院卷第20頁），其此一辯解並非實
      情，已為證人林信宏、陳錦堂於原審審理時之證述所揭穿
      ，足見被告有畏罪情虛，怯於承認與林信宏及陳錦堂認識
      之情事。而被告另於原審準備程序中辯稱：「伊是與蘇水
      田一起買毒品，買的時候蘇水田都在伊旁邊，因為他怕被
      伊污掉，伊的貨源是阿龍及阿川。」云云（見一審卷第21
      頁），亦與證人蘇水田於原審審理時所證：「是合資去買
      ，伊不知道被告要去那裡買。」之情節（見一審卷第64頁
      ）顯不相符，更徵被告所辯合資購買，顯然事後諉責之詞
      。
四、綜上所述，被告前揭販賣第一級毒品之犯行事證明確，其所
    辯均非可採，犯行堪予認定，應依法論科。
五、按行為後法律有變更者，適用行為時之法律。但行為後之法
    律有利於行為人者，適用最有利於行為人之法律，刑法第2
    條第1項定有明文，此為「從舊從輕」之比較，查被告行為
    時，94年1月7日修正同年2月2日公布95年7月1日施行前（刑
    法（以下本次修正施行前之刑法簡稱修正前刑法）第56條規
    定：「連續數行為而犯同一之罪名者，以一罪論。但得加重
    其刑至二分之一。」前開連續犯規定，業於94年1月7日修正
    同年2月2日公布刪除，並於95年7月1日施行，此刪除雖非犯
    罪構成要件之變更，但顯已影響行為人刑罰之法律效果，自
    屬法律有變更。而連續犯本質上應屬數罪，僅係基於訴訟經
    濟或責任吸收原則之考量，而論以一罪，並加重其刑至二分
    之一。刑法修正後將連續犯規定刪除，致修正後刑法已無連
    續犯規定可資適用，原連續數行為，須以數罪併罰。修正前
    後，顯有一次評價與多次評價之別，自應以修正前之規定，
    較為有利。
六、核被告所為，係犯毒品危害防制條例第4條第1項之販賣第一
    級毒品罪。其因販賣第一級毒品海洛因，必先持有之，惟持
    有之低度行為，為販賣之高度行為所吸收，不另論罪。而本
    件被告多次販賣第一級毒品海洛因之行為，其時間緊接，所
    犯為構成要件之罪，顯係基於概括犯意為之，為連續犯，應
    適用刑法第2條第1項前段，依修正前刑法第56條規定，論以
    一罪。又被告有如事實欄所載之前科紀錄，此有臺灣高等法
    院被告前案紀錄表一份附卷可稽，其於有期徒刑執行完畢後
    五年內，故意再犯本案有期徒刑以上之罪，為累犯，無論依
    修正前刑法第47條，或修正後第47條第1項規定，均構成累
    犯。修正前後，對於被告並無有利不利之別，並無新舊法比
    較之問題，應適用裁判時之刑法第47條第1項規定論以累犯
    。而被告所犯法定刑死刑、無期徒刑部分，依刑法第64 條
    第1項、第65條第1項規定，無論就連續犯或累犯，均不加重
    其刑，所犯法定刑併科罰金部分，則依連續犯及累犯之規定
    遞加重其刑。
七、查本件被告出售第一級毒品之次數共計有二十九次，固易使
    人濫行施用，對施用者身心造成傷害，並易使施用者經濟地
    位發生實質改變而處於劣勢，容易造成家庭破裂戕害身心健
    康，惟查，被告每次所出售之數量甚微，所得亦不多，其中
    五百元為十三次，七百元為一次，一千元為九次，二千元五
    次，三千元為一次，總所得只有二萬九千二百元，其所為，
    與一般大盤之大毒梟或中盤之販毒之人，其情節顯有不同，
    而本件販賣第一級毒品海洛因之法定本刑為死刑或無期徒刑
    ，情輕法重，如處以死刑或無期徒刑，殊嫌過重，其情顯堪
    憫恕，爰依刑法第五十九條規定，予以減輕其刑。又刑法第
    五十九條有關規定，修正前之規定為：「犯罪之情狀可憫恕
    者，得酌量減輕其刑。」，修正後之規定為：「犯罪之情狀
    可憫恕者，科以最低度刑仍嫌過重者，得酌量減輕其刑。」
    ，本件依修正前或修正後之規定，並無何者較有利之情形，
    應無刑法第二條第一項之比較適用上之問題。又關於修正前
    刑法第六十四條第二項規定：「死刑減輕者為無期徒刑，或
    為十五年以下，十二年以上有期徒刑。」，修正後變更為：
    「死刑減輕者，為無期徒刑。」；修正前同法第六十五條第
    二項規定：「無期徒刑減輕者，為七年以上有期徒刑。」，
    修正後之規定為：「無期徒刑減輕者，為二十年以下十二年
    以上有期徒刑。」，比較新舊法，以舊法對被告有利，本件
    此部分，應適用舊法。
八、原審對被告予以論罪科刑雖非無見，惟查原審疏未斟酌上情
    ，遽對被告處以無期徒刑之重刑，尚有未洽。本件被告之上
    訴意旨否認販賣，固無足取，惟原判決既有上開可議之處，
    自屬無可維持，應予撤銷改判。爰審酌被告素行不良，年輕
    力壯、身材魁梧，竟不思投入正常之經濟活動，明知海洛因
    為第一級毒品，使用容易成癮，濫行施用，非但對施用者身
    心造成傷害，且多有施用致死之案例，而因其成癮性，常使
    施用者經濟地位發生實質改變而處於劣勢，容易造成家庭破
    裂戕害國力，為國家嚴格查禁之違禁物，竟為圖營利，不顧
    其販賣對象可能面臨之困境，加以販賣，其販賣之對象高達
    四人，頻率相當密集，次數高達二十九次，助長第一級毒品
    海洛因之流通，所生損害重大，併其智識程度、生活狀況，
    犯罪後飾言狡辯，絲毫未見悔悟等一切情狀，量處如主文第
    二項所示刑，以示懲儆。
九、末按犯毒品危害防制條例第4條之罪者，其犯罪所得之財物
    應予沒收，如全部或一部不能沒收時，追徵其價額或以其財
    產抵償之，該條例第19條第1項規定甚明。由此項規定觀之
    ，必限於所得者為金錢以外之其他財物而無法沒收時，始應
    追徵其價額。如所得財物為金錢而無法沒收時，則應以其財
    產抵償之，不發生追徵價額之問題。查被告賣出海洛因二十
    九次（詳如附表所示），其所得之金額合計29,200元，依被
    告與交易對象之交易狀態，已經收取，為被告犯毒品危害防
    制條例第4條第1項之罪所得之財物，應依前開規定宣告沒收
    ，如全部或一部不能沒收時，以其財產抵償之。
十、至起訴書記載：「被告自94年10月15日前某不詳之時間開始
    ，待蘇水田、陳錦堂、林信宏、胡連生等人以電話與其聯絡
    後，將毒品販賣予蘇水田等人」云云，惟並未明確記載販賣
    之時間及次數，然起訴檢察官既援引卷附監聽譯文為證據，
    其起訴之範圍似以監聽譯文中被告與胡連生、蘇水田、陳錦
    堂及林信宏之通話次數，為認定被告販賣第一級毒品海洛因
    之次數之論據。惟查：
（一）監聽譯文並無15日以前之資料，是公訴人此部分所指，已
      乏依據，且前揭監聽譯文中除附表１、２、３、４所載之
      時間部分，依監察譯文內容與證人胡連生、蘇水田、陳錦
      堂及林信宏於原審審理時之證述相互勾稽比對結果，並配
      合前揭論述之證據，得以證實被告確有完成交易者外，其
      餘關於附表５編號09~14及編號19~25，雖經證人蘇水田於
      原審審理時證稱：「應該有向被告購買」云云（見一審卷
      第67頁），然其前開證述既言「應該」，則應具有推測之
      危險，且其就各該次是否取得海洛因，亦未為明確之證述
      ，另依各該次對話之監聽譯文觀之，亦未見有被告抵達約
      定交貨地點內容，此部分尚不得遽為被告不利之認定。
（二）再附表５其餘部分，或依監聽譯文之內容觀之，尚不足以
      證明被告確實曾依電話中之約定前往交貨，且依證人胡連
      生、蘇水田、陳錦堂及林信宏於原審審理時之證述以觀，
      亦無法證實被告確有成功完成海洛因交易，甚或被告於在
      電話中已因聽聞購買者欲賒欠，明明人在汐止地區，竟表
      示人在台北，以拖延交易之情形，而短時間又未相互聯絡
      ，自難認有完成海洛因交易。
（三）此外，復查無其他積極證據足證就此部分被告有販賣第一
      級毒品之情事，自不得為被告不利之認定，惟此部分依起
      訴書內容觀之，公訴人應認與本案前揭認定之犯罪事實，
      具有連續犯裁判上一罪關係，故爰不另為無罪之諭知，附
      此敘明。
參、據上論斷，應依刑事訴訟法第三百六十九條第一項前段、第
    三百六十四條、第二百九十九條第一項前段，毒品危害防制
    條例第四條第一項、第十九條第一項、刑法第十一條、第二
    條第一項前段、第四十七條第一項、第三十七條第一項、第
    五十九條、修正前刑法第五十六條，判決如主文。
本案經檢察官邱美育到庭執行職務。
中　　華　　民　　國　　96　　年　　7 　　月　　25　　日
                  刑事第三庭審判長法  官  許國宏
                                  法  官  朱光仁
                                  法  官  許增男
以上正本證明與原本無異。
如不服本判決，應於收受送達後十日內向本院提出上訴書狀，其
未敘述上訴之理由者並得於提起上訴後十日內向本院補提理由書
（均須按他造當事人之人數附繕本）。
                                  書記官  葉金發
中　　華　　民　　國　　96　　年　　7 　　月　　25　　日
附表1（胡連生部分）：
┌─┬──────────┬─────┬────────┬──────┐
│編│時間                │賣出之價錢│約定地點        │監聽譯文頁次│
│號│年/ 月/ 日/ 時:分   │（新臺幣）│（汐止地區）    │（偵12620） │
├─┼──────────┼─────┼────────┼──────┤
│01│94/10/16/12:20      │1,000元   │火車站附近郵局  │55~56       │
├─┼──────────┼─────┼────────┼──────┤
│02│94/10/30/16:28~21:07│500元     │中山高汐止交流道│110~114     │
├─┼──────────┼─────┼────────┼──────┤
│03│94/11/03/12:31~13:45│500元     │樟樹一路        │126~127     │
├─┼──────────┼─────┼────────┼──────┤
│04│94/11/05/00:18      │1,000元   │某學校          │132         │
└─┴──────────┴─────┴────────┴──────┘
附表2（蘇水田部分）：
┌─┬──────────┬─────┬────────┬──────┐
│編│時間                │賣出之價錢│約定地點        │監聽譯文頁次│
│號│年/ 月/ 日/ 時:分   │（新臺幣）│（汐止地區）    │（偵12620） │
├─┼──────────┼─────┼────────┼──────┤
│01│94/10/15/22:48      │1,000元x2 │新台五線麥當勞  │55          │
├─┼──────────┼─────┼────────┼──────┤
│02│94/10/21/13:08      │1,000元   │新台五線某加油站│73          │
├─┼──────────┼─────┼────────┼──────┤
│03│94/10/21/21:25      │1,000元   │不詳            │75          │
├─┼──────────┼─────┼────────┼──────┤
│04│94/10/24/20:03      │1,000元   │不詳            │91          │
├─┼──────────┼─────┼────────┼──────┤
│05│94/10/26/08:41      │500元     │不詳            │94          │
├─┼──────────┼─────┼────────┼──────┤
│06│94/10/26/14:04~14:39│500元     │台灣銀行        │95          │
├─┼──────────┼─────┼────────┼──────┤
│07│94/10/26/17:53~19:26│500元     │樟樹灣加油站    │96          │
├─┼──────────┼─────┼────────┼──────┤
│08│94/10/29/12:41~12:49│500元     │不詳            │105~106     │
├─┼──────────┼─────┼────────┼──────┤
│09│94/10/29/18:27~21:27│500元     │不詳            │106         │
├─┼──────────┼─────┼────────┼──────┤
│10│94/10/30/09:44~09:52│1,000元   │不詳            │107         │
├─┼──────────┼─────┼────────┼──────┤
│11│94/11/01/22:11      │1,000元x2 │青山            │122         │
├─┼──────────┼─────┼────────┼──────┤
│12│94/11/05/13:02~13:20│500元     │樟樹灣中油電桿  │134         │
├─┼──────────┼─────┼────────┼──────┤
│13│94/11/05/13:58~14:19│500元     │樟樹灣中油電桿  │134         │
└─┴──────────┴─────┴────────┴──────┘
附表3 （林信宏部分）：
┌─┬──────────┬─────┬────────┬──────┐
│編│時間                │賣出之價錢│約定地點        │監聽譯文頁次│
│號│年/ 月/ 日/ 時/分   │（新臺幣）│（汐止地區）    │（偵12620） │
├─┼──────────┼─────┼────────┼──────┤
│01│94/10/23/19:10      │1,000元   │麥當勞          │85          │
├─┼──────────┼─────┼────────┼──────┤
│02│94/10/29/21:53      │500元     │某學校巷子工地  │107         │
├─┼──────────┼─────┼────────┼──────┤
│03│94/11/04/19:37~19:48│500元     │樟樹灣中油      │132         │
└─┴──────────┴─────┴────────┴──────┘
附表4（陳錦堂部分）：
┌─┬──────────┬─────┬────────┬──────┐
│編│時間                │賣出之價錢│約定地點        │監聽譯文頁次│
│號│年/ 月/ 日/ 時/分   │（新臺幣）│（汐止地區）    │（偵12620） │
├─┼──────────┼─────┼────────┼──────┤
│01│94/10/16/09:15      │1,000元   │火車站附近郵局  │55          │
├─┼──────────┼─────┼────────┼──────┤
│02│94/10/18/08:33      │1,000元   │火車站附近郵局  │62          │
├─┼──────────┼─────┼────────┼──────┤
│03│94/10/18/19:53~20:16│500元     │新台五線麥當勞  │64          │
├─┼──────────┼─────┼────────┼──────┤
│04│94/10/20/07:29      │500元     │菜廟            │67          │
├─┼──────────┼─────┼────────┼──────┤
│05│94/10/21/12:44      │3,000元   │不詳地點        │72          │
├─┼──────────┼─────┼────────┼──────┤
│06│94/10/22/08:45      │2,000元   │不詳地點        │76          │
├─┼──────────┼─────┼────────┼──────┤
│07│94/10/23/09:26      │700元     │陳錦堂住家      │82          │
├─┼──────────┼─────┼────────┼──────┤
│08│94/10/23/16:53      │2,000元   │不詳地點        │84          │
├─┼──────────┼─────┼────────┼──────┤
│09│94/10/24/12:21      │2.000元   │不詳地點        │87          │
└─┴──────────┴─────┴────────┴──────┘
附表5（不另為無罪之諭知部分）：
┌─┬──────────┬────┬──────┐
│編│時間                │通話對象│監聽譯文頁次│
│號│年/ 月/ 日/ 時:分   │        │偵12620號卷 │
├─┼──────────┼────┼──────┤
│01│94/10/18/10:22      │胡連生  │62          │
├─┼──────────┼────┼──────┤
│02│94/10/19/13:01      │胡連生  │66          │
├─┼──────────┼────┼──────┤
│03│94/10/22/13:01~14:04│胡連生  │76、78      │
├─┼──────────┼────┼──────┤
│04│94/10/23/08:01      │胡連生  │81          │
├─┼──────────┼────┼──────┤
│05│94/10/27/16:12      │胡連生  │100         │
├─┼──────────┼────┼──────┤
│06│94/11/01/15:37      │胡連生  │120         │
├─┼──────────┼────┼──────┤
│07│94/11/05/18:34~18:48│胡連生  │135         │
├─┼──────────┼────┼──────┤
│08│94/10/20/17:32~20:18│蘇水田  │69~70       │
├─┼──────────┼────┼──────┤
│09│94/10/22/08:05      │蘇水田  │76          │
├─┼──────────┼────┼──────┤
│10│94/10/23/07:53      │蘇水田  │80          │
├─┼──────────┼────┼──────┤
│11│94/10/23/13:57~16:02│蘇水田  │83~84       │
├─┼──────────┼────┼──────┤
│12│94/10/23/21:33~22:04│蘇水田  │86          │
├─┼──────────┼────┼──────┤
│13│94/10/27/17:46      │蘇水田  │100         │
├─┼──────────┼────┼──────┤
│14│94/10/28/17:48~18:09│蘇水田  │103         │
├─┼──────────┼────┼──────┤
│15│94/10/30/11:00      │蘇水田  │109         │
├─┼──────────┼────┼──────┤
│16│94/10/30/12:47      │蘇水田  │114         │
├─┼──────────┼────┼──────┤
│17│94/10/31/20:49~21:08│蘇水田  │116~117     │
├─┼──────────┼────┼──────┤
│18│94/11/01/08:04~08:20│蘇水田  │118         │
├─┼──────────┼────┼──────┤
│19│94/11/01/14:31      │蘇水田  │120         │
├─┼──────────┼────┼──────┤
│20│94/11/01/19:24      │蘇水田  │121         │
├─┼──────────┼────┼──────┤
│21│94/11/02/07:26~07:38│蘇水田  │123         │
├─┼──────────┼────┼──────┤
│22│94/11/02/12:05      │蘇水田  │123         │
├─┼──────────┼────┼──────┤
│23│94/11/02/16:25~19:02│蘇水田  │123~124     │
├─┼──────────┼────┼──────┤
│24│94/11/02/19:02      │蘇水田  │124         │
├─┼──────────┼────┼──────┤
│25│94/11/02/21:07      │蘇水田  │124         │
├─┼──────────┼────┼──────┤
│26│94/11/05/00:55      │蘇水田  │132         │
├─┼──────────┼────┼──────┤
│27│94/11/08/12:15      │蘇水田  │138         │
├─┼──────────┼────┼──────┤
│28│94/11/08/16:25      │蘇水田  │138         │
├─┼──────────┼────┼──────┤
│29│94/11/09/07:44~07:59│蘇水田  │138         │
├─┼──────────┼────┼──────┤
│30│94/11/09/10:52~12:41│蘇水田  │138         │
├─┼──────────┼────┼──────┤
│31│94/10/16/20:41      │陳錦堂  │58          │
├─┼──────────┼────┼──────┤
│32│94/10/18/17:54      │陳錦堂  │63          │
├─┼──────────┼────┼──────┤
│33│94/10/19/15:35      │陳錦堂  │66          │
├─┼──────────┼────┼──────┤
│34│94/10/24/18:20      │陳錦堂  │90          │
├─┼──────────┼────┼──────┤
│35│94/10/15/20:12      │林信宏  │54          │
├─┼──────────┼────┼──────┤
│36│94/10/16/20:15      │林信宏  │58          │
├─┼──────────┼────┼──────┤
│37│94/10/18/15:48      │林信宏  │63          │
├─┼──────────┼────┼──────┤
│38│94/10/20/21:01      │林信宏  │70          │
├─┼──────────┼────┼──────┤
│39│94/10/26/21:56      │林信宏  │97          │
├─┼──────────┼────┼──────┤
│40│94/10/27/21:16~22:20│林信宏  │101         │
├─┼──────────┼────┼──────┤
│41│94/10/31/20:25~20:27│林信宏  │115         │
├─┼──────────┼────┼──────┤
│42│94/11/01/22:10~22:28│林信宏  │122         │
├─┼──────────┼────┼──────┤
│43│94/11/02/20:28      │林信宏  │124         │
└─┴──────────┴────┴──────┘
附錄本案論罪科刑法條全文：
毒品危害防制條例第4條
製造、運輸、販賣第一級毒品者，處死刑或無期徒刑；處無期徒
刑者，得併科新臺幣1 千萬元以下罰金。
製造、運輸、販賣第二級毒品者，處無期徒刑或7 年以上有期徒
刑，得併科新臺幣7 百萬元以下罰金。
製造、運輸、販賣第三級毒品者，處5 年以上有期徒刑，得併科
新臺幣5 百萬元以下罰金。
製造、運輸、販賣第四級毒品者，處3 年以上10年以下有期徒刑
，得併科新臺幣3 百萬元以下罰金。
製造、運輸、販賣專供製造或施用毒品之器具者，處1 年以上7
年以下有期徒刑，得併科新臺幣1 百萬元以下罰金。
前五項之未遂犯罰之。
